【裁判字號】    95,再易,105
【裁判日期】    951212
【裁判案由】    給付佣金
【裁判全文】
臺灣高等法院民事判決                 95年度再易字第105號
再審  原告  甲○○
訴訟代理人  林玟岑律師
再審  被告  全陽建設股份有限公司
法定代理人  乙○
訴訟代理人  張淑敏律師
上列當事人間給付佣金事件，再審原告對於中華民國 95年6月28
日本院95年度上易字第55號確定判決提起再審，經本院於95年11
月28日言詞辯論終結，判決如下：
    主  文
再審之訴駁回。
再審訴訟費用由再審原告負擔。
    事實及理由
一、再審原告起訴主張：本院95年度上易字第55號確定判決（下
    稱原確定判決）認再審原告自認將台北市○○區○○段 1小
    段790-2地號（下稱系爭790-2地號）國有土地承購權之拋棄
    書交付李澤宗而非再審被告，惟再審原告與李澤宗並不相識
    ，再審原告係將拋棄書交付再審被告，再審被告再將拋棄書
    交付李澤宗，李澤宗因而得以購買系爭790- 2地號國有地，
    再移轉予再審被告順利取得國有地，原確定判決上開認定已
    有判決不依全辯論意旨判斷事實真偽，適用民事訴訟法第22
    2條第1項規定，顯有錯誤之違法。又再審原告聲請傳訊證人
    李澤宗及向財政部國有財產局台北辦事處調閱李澤宗向國有
    財產局申購系爭790- 2地號國有土地之資料，用以證明再審
    原告確有將 8份拋棄書交付再審被告，李澤宗為重要人證，
    又無無法傳訊問題，原審於傳訊無著時應依民事訴訟法第30
    3 條規定處罰鍰並拘提之，原確定判決未調查即逕行判決，
    而該等證據係直接必要之證據，其調查結果勢必影響本案判
    決結果，原確定判決不適用民事訴訟法第286條及第303條規
    定，即有適用法規顯有錯誤之違法。爰依民事訴訟法第 496
    條第1項第1款規定，提起本件再審之訴，請求廢棄原確定判
    決，並求為命再審被告應給付再審原告新台幣（下 同）150
    萬元及自民國（下同）94年6月22日起，按週年利率5％計算
    之利息。
二、再審被告則以：再審原告於一審法院已當庭表示捨棄再傳訊
    證人李澤宗，自不得再向法院聲請傳訊該證人，且一、二審
    法院均已傳訊李澤宗，並非未傳訊，再審原告指原審未調查
    逕行判決，與事實不符。又李澤宗並非再審被告指定購買系
    爭790- 2地號國有地之人，縱法院向財政部國有財產局臺灣
    北區辦事處調閱申購資料，亦無法證明再審原告有將 8份拋
    棄書交予再審被告，原審認無向財政部國有財產局臺灣北區
    辦事處調閱申購國有地資料必要，並無任何違誤，且調查證
    據之取捨屬法院之權限，再審原告指原審未調查證據即屬違
    背法令，顯非有理等語抗辯。並聲明：再審之訴駁回。
三、按民事訴訟法第 496條第1項第1款所謂適用法規顯有錯誤，
    係指確定判決就事實審法院所確定之事實適用法規顯有錯誤
    而言。至事實審法院認定事實錯誤，調查證據欠周或判決不
    備理由，雖得於判決確定前據為提起上訴之理由，究與適用
    法規顯有錯誤有別，當事人不得據以提起再審之訴（最高法
    院63年台上字第880號判例、同院64年台再字第140號判例參
    照）。再審原告主張：原確定判決認再審原告自認將系爭79
    0- 2地號國有土地承購權之拋棄書交付李澤宗而非再審被告
    ，該事實之認定錯誤；及原確定判決未向財政部國有財產局
    台北辦事處調閱李澤宗向國有財產局申購系爭790- 2地號國
    有土地之資料，並未待證人李澤宗到場即行判決，該必要之
    證據未予調查云云，均屬原確定判決依證據認定事實或調查
    證據之問題，縱認定事實錯誤，或未調查證據，均與適用法
    規顯有錯誤有別。所謂「適用法規顯有錯誤」，既係指確定
    判決就事實審法院所確定之「事實」適用「法規」顯有錯誤
    而言，再審原告所主張之上開情事，乃本院原確定判決認定
    事實錯誤，或未調查證據之問題，顯與民事訴訟法第496 條
    第1項第1款適用法規顯有錯誤之要件不合，其據以提起本件
    再審之訴，為無理由，應予駁回。
四、本件再審之訴既無理由，再審原告請求傳訊證人李澤宗及向
    財政部國有財產局台北辦事處調閱李澤宗向國有財產局申購
    系爭790-2地號國有土地之資料（見本院卷第7頁），即無必
    要。本件事證已臻明確，兩造其餘攻擊、防禦方法及未經援
    用之證據，經本院審酌後認對判決結果不生影響，爰不一一
    論列，附此敘明。
五、據上論結，本件再審之訴為無理由，依民事訴訟法第78條判
    決如主文。
中    華    民    國    95    年    12    月    12    日
                    民事第十一庭
                        審判長法  官  鄭雅萍
                              法  官  薛中興
                              法  官  林恩山
正本係照原本作成。
不得上訴。
中    華    民    國    95    年    12    月    14    日
                              書記官  周淑靜


司法院資訊處製作；財團法人民間司法改革基金會備份。
